---
title: "Raport bazy danych"
author: "Kacper Haczkiewicz, Maria Kwintal, Laura Nowak, Paweł Nowak"
date: "Styczeń 2025"
output:
  html_document:
    toc: true
    number_sections: true
---

```{r setup, include=FALSE}
knitr::opts_chunk$set(echo = TRUE)
library(dplyr)
library(ggplot2)
library(kableExtra)
```

```{r db_connect, echo=FALSE}
library(RMariaDB)

conn <- dbConnect(RMariaDB::MariaDB(),
                  dbname = "team22",
                  user = "team22",
                  password = "te@mzazz",
                  host = "giniewicz.it")
```

# Wstęp

Firma Wombat Grylls sp. z o.o. specjalizuje się w organizowaniu wycieczek do miast, które odegrały istotną rolę w historii matematyki. W ramach naszego projektu opracowujemy kompletną bazę danych wspierającą organizację takich wyjazdów. Umożliwia ona przechowywanie i zarządzanie informacjami o miastach, atrakcjach turystycznych, klientach, pracownikach, a także transakcjach i organizowanych wycieczkach. Projekt ten pozwala na efektywne zarządzanie danymi i umożliwia szybkie tworzenie analiz wspierających decyzje biznesowe.

# Opis danych

Nasza baza danych składa się z następujących tabel:

1. **Miasta** - Zawiera informacje o miastach, w których żyli znani matematycy. Przechowywane dane obejmują nazwę miasta, cenę wyjazdu, długość wycieczki oraz nazwisko matematyka związanego z tym miejscem.

2. **Atrakcje w mieście** - Przechowuje dane o atrakcjach turystycznych dostępnych w poszczególnych miastach.

3. **Wycieczki** - Obejmuje informacje o organizowanych wyjazdach, takie jak data rozpoczęcia, czy wycieczka się odbyła oraz do jakiego miasta była skierowana.

4. **Klienci** - Zawiera dane osobowe klientów, takie jak imię, nazwisko, adres e-mail, status studenta oraz przysługujące im zniżki.

5. **Pracownicy** - Informacje o pracownikach zaangażowanych w organizację wycieczek, w tym ich stanowisko oraz dane kontaktowe.

6. **Transakcje** - Rejestruje informacje o zakupach wycieczek przez klientów, takie jak kwota, data transakcji oraz powiązane wycieczki.

7. **Relacje bliskości** - Łączy klientów z ich bliskimi osobami, co umożliwia rejestrację grupowych rezerwacji.

8. **Wynagrodzenie** - Przechowuje informacje o stawkach wynagrodzenia dziennego przypisanych do poszczególnych stanowisk.

9. **Wycieczki i pracownicy** - Łączy wycieczki z przypisanymi do nich pracownikami, co pozwala na tworzenie grafików i zarządzanie zasobami ludzkimi.

# Znaczenie projektu

Baza danych opracowana w ramach tego projektu pełni kluczową rolę w działalności firmy. Umożliwia:

- Efektywne zarządzanie danymi o wycieczkach, klientach i pracownikach.
- Tworzenie analiz sprzedaży i popularności wycieczek.
- Planowanie logistyki oraz monitorowanie wyników finansowych.


# Wyniki

## Wynik 1

Na początek warto sprawdzić, które wycieczki cieszą się największym zainteresowaniem.

```{r wynik1, echo=FALSE}

query1 <- "SELECT 
    m.miasto AS wycieczka,
    COUNT(t.id_klienta) AS liczba_osob_zainteresowanych
FROM 
    Wycieczki w
JOIN 
    Miasta m ON w.id_miasta = m.id_miasta
LEFT JOIN 
    Transakcje t ON w.id_wycieczki = t.id_wycieczki
GROUP BY 
    m.miasto
ORDER BY 
    liczba_osob_zainteresowanych DESC;"

df1 <- dbGetQuery(conn, query1)

data1 <- head(df1)

data1 <- data1 %>%
  rename(
    Wycieczka = wycieczka,
    "Liczba osób zainteresowanych" = liczba_osob_zainteresowanych
  )

kable(data1, align = "l") %>%
  kable_styling(bootstrap_options = c("striped", "bordered", "hover"))%>%
  row_spec(0, bold = TRUE, background = "#d8d8d8") %>%
  kableExtra::add_header_above(c("Liczba osób zainteresowanych na poszczególne wycieczki" = 2), bold = TRUE, color = "white", background = "#b9b9b9")
```
Jak widać, najpopularniejszą wycieczką jest `r data1$Wycieczka[1]`. 
Liczba zainteresowanych nią osób to: `r data1$"Liczba osób zainteresowanych"[1]`

## Wynik 2

Kolejnym krokiem jest porównanie kosztów i zysków dla najpopularniejszych wycieczek:

```{r wynik2, echo=FALSE}

query2 <- "WITH Koszty_Wycieczki AS (
    SELECT 
        w.id_wycieczki,
        SUM(wyn.wynagrodzenie * m.dlugosc_wycieczki) AS koszt
    FROM 
        Wycieczki w
    JOIN 
        Wycieczki_pracownicy wp ON w.id_wycieczki = wp.id_wycieczki
    JOIN 
        Pracownicy p ON wp.id_pracownika = p.id_pracownika
    JOIN 
        Wynagrodzenie wyn ON p.stanowisko = wyn.stanowisko
    JOIN 
        Miasta m ON w.id_miasta = m.id_miasta
    WHERE 
        w.odbyla_sie = 1
    GROUP BY 
        w.id_wycieczki
),
Zyski_Wycieczki AS (
    SELECT 
        t.id_wycieczki,
        SUM(t.kwota) AS zysk
    FROM 
        Transakcje t
    JOIN 
        Wycieczki w ON t.id_wycieczki = w.id_wycieczki
    WHERE 
        w.odbyla_sie = 1
    GROUP BY 
        t.id_wycieczki
)
SELECT 
    m.miasto AS wycieczka,
    COUNT(w.id_wycieczki) AS liczba_wycieczek,
    COALESCE(SUM(kw.koszt), 0) AS koszt,
    COALESCE(SUM(zw.zysk), 0) AS przychód,
    COALESCE(SUM(zw.zysk) - SUM(kw.koszt), 0) AS zysk,
    CASE 
        WHEN COALESCE(SUM(zw.zysk) - SUM(kw.koszt), 0) > 0 THEN 'oplacalna'
        ELSE 'nieoplacalna'
    END AS oplacalnosc
FROM 
    Wycieczki w
JOIN 
    Miasta m ON w.id_miasta = m.id_miasta
LEFT JOIN 
    Koszty_Wycieczki kw ON w.id_wycieczki = kw.id_wycieczki
LEFT JOIN 
    Zyski_Wycieczki zw ON w.id_wycieczki = zw.id_wycieczki
WHERE 
    w.odbyla_sie = 1
GROUP BY 
    m.miasto
ORDER BY 
    zysk DESC;"

df2 <- dbGetQuery(conn, query2)

data2_oplacalna <- df2 %>%
  filter(oplacalnosc == 'oplacalna') %>%
  select(wycieczka, liczba_wycieczek, koszt, przychód, zysk)%>%
    rename(
    Wycieczka = wycieczka,
    "Liczba Wycieczek" = liczba_wycieczek,
    Koszt = koszt,
    Przychód = przychód,
    Zysk = zysk
  )



kable(data2_oplacalna, align = "l") %>%
  kable_styling(bootstrap_options = c("striped", "bordered", "hover")) %>%
  row_spec(0, bold = TRUE, background = "#d8d8d8") %>%
  kableExtra::add_header_above(c("Opłacalne Wycieczki" = 5), bold = TRUE, color = "white", background = "#b9b9b9") %>%
  kableExtra::scroll_box(width = "100%", height = "400px")
```


Łatwo widać, że największe zyski przynosi nam wycieczka `r data2_oplacalna$Wycieczka[1]`. 
Zysk tej wycieczki wynosi: `r format(data2_oplacalna$Zysk[1], scientific = FALSE)`, a przychód: `r format(data2_oplacalna$Przychód[1], scientific = FALSE)`.



```{r nieoplacalna, echo=FALSE}
data2_nieoplacalna <- df2 %>%
  filter(oplacalnosc == 'nieoplacalna') %>%
  select(wycieczka, liczba_wycieczek, koszt, przychód, zysk)%>%
    rename(
    Wycieczka = wycieczka,
    "Liczba Wycieczek" = liczba_wycieczek,
    Koszt = koszt,
    Przychód = przychód,
    Zysk = zysk
  )

kable(data2_nieoplacalna, align = "l") %>%
  kable_styling(bootstrap_options = c("striped", "bordered", "hover")) %>%
  row_spec(0, bold = TRUE, background = "#d8d8d8") %>%
  kableExtra::add_header_above(c("Nieopłacalne Wycieczki" = 5), bold = TRUE, color = "white", background = "#b9b9b9")
```


Nieopłacalna jest za to wycieczka do miasta `r data2_nieoplacalna$Wycieczka`.


## Wynik 3

Należy zwrócić uwagę na to, do jakich miast nasi klienci wracają najchętniej.

```{r wynik3, echo=FALSE}
query3 <- "WITH Klienci_Wycieczki AS (
    SELECT 
        t.id_klienta,
        t.id_wycieczki
    FROM 
        Transakcje t
    JOIN 
        Wycieczki w ON t.id_wycieczki = w.id_wycieczki
    WHERE 
        w.odbyla_sie = 1
),
Powroty AS (
    SELECT 
        kw1.id_wycieczki AS pierwsza_wycieczka,
        COUNT(DISTINCT kw1.id_klienta) AS liczba_klientow,
        COUNT(DISTINCT CASE 
            WHEN kw2.id_wycieczki IS NOT NULL AND kw1.id_wycieczki != kw2.id_wycieczki THEN kw1.id_klienta
        END) AS liczba_powracajacych
    FROM 
        Klienci_Wycieczki kw1
    LEFT JOIN 
        Klienci_Wycieczki kw2 ON kw1.id_klienta = kw2.id_klienta
    GROUP BY 
        kw1.id_wycieczki
)
SELECT 
    m.miasto AS wycieczka,
    SUM(p.liczba_klientow) AS liczba_klientow,
    SUM(p.liczba_powracajacych) AS liczba_powracajacych,
    ROUND((SUM(p.liczba_powracajacych) * 100.0) / SUM(p.liczba_klientow), 2) AS procent_powrotow
FROM 
    Powroty p
JOIN 
    Wycieczki w ON p.pierwsza_wycieczka = w.id_wycieczki
JOIN 
    Miasta m ON w.id_miasta = m.id_miasta
GROUP BY 
    m.miasto
ORDER BY 
    procent_powrotow DESC;"

data3 <- dbGetQuery(conn, query3)

data3 <- data3 %>%
  rename(
    Wycieczka = wycieczka,
    "Liczba klientów" = liczba_klientow,
    "Liczba powracających" = liczba_powracajacych,
    Procent = procent_powrotow
  )

kable(data3, align = "l") %>%
  kable_styling(bootstrap_options = c("striped", "bordered", "hover")) %>%
  row_spec(0, bold = TRUE, background = "#d8d8d8") %>%
  kableExtra::add_header_above(c("Liczba osób powracających na nasze wycieczki" = 4), bold = TRUE, color = "white", background = "#b9b9b9") %>%
  kableExtra::scroll_box(width = "100%", height = "400px")
```
Jak wynika z tabeli, najwięcej (`r data3$Procent[1]`%) klientów powraca 
do miasta `r data3$Wycieczka[1]`. Najmniej osób (`r tail(data3$Procent,1)`%)
ponownie wybiera się do `r tail(data3$Wycieczka, 1)`.

## Wynik 4

W poniższej tabeli można zobaczyć, do jakich miejsc najchętniej wybierają się nasi klienci.
```{r wynik4, echo=FALSE}
query4 <- "SELECT 
    m1.miasto AS wycieczka_1,
    m2.miasto AS wycieczka_2,
    COUNT(DISTINCT t1.id_klienta) AS liczba_klientow
FROM 
    Transakcje t1
JOIN 
    Transakcje t2 ON t1.id_klienta = t2.id_klienta AND t1.id_wycieczki < t2.id_wycieczki
JOIN 
    Wycieczki w1 ON t1.id_wycieczki = w1.id_wycieczki
JOIN 
    Wycieczki w2 ON t2.id_wycieczki = w2.id_wycieczki
JOIN 
    Miasta m1 ON w1.id_miasta = m1.id_miasta
JOIN 
    Miasta m2 ON w2.id_miasta = m2.id_miasta
GROUP BY 
    m1.miasto, m2.miasto
ORDER BY 
    liczba_klientow DESC
LIMIT 10;"

data4 <- dbGetQuery(conn, query4)

data4 <- data4 %>%
  rename(
    "Wycieczka pierwsza" = wycieczka_1,
    "Wycieczka druga" = wycieczka_2,
    "Liczba klientów" = liczba_klientow
  )

kable(data4, align = "l") %>%
  kable_styling(bootstrap_options = c("striped", "bordered", "hover")) %>%
  row_spec(0, bold = TRUE, background = "#d8d8d8") %>%
  kableExtra::add_header_above(c("Najpopularniejsze kombinacje dwóch wycieczek odwiedzanych przez tych samych klientów" = 3), 
                               bold = TRUE, color = "white", background = "#b9b9b9")
  
```
Można zauważyć, że najwięcej klientów wybiera `r data4$"Wycieczka pierwsza"[1]`
oraz `r data4$"Wycieczka druga"[1]`.


## Wynik 5


```{r wynik5, echo=FALSE}
query5 <- "SELECT 
    ROUND(AVG(liczba_bliskich), 2) AS srednia_liczba_bliskich
FROM (
    SELECT 
        id_klienta,
        COUNT(id_osoby_bliskiej) AS liczba_bliskich
    FROM 
        Relacje_bliskości
    GROUP BY 
        id_klienta
) AS liczba_bliskich_na_klienta;"

data5 <- dbGetQuery(conn, query5)
```

Analizując nasze dane z obecnych lat możemy wywnioskować, że średnia liczba osób bliskich, która uczestniczyła w naszych wycieczkach wynosi: `r data5$srednia_liczba_bliskich`.

# Wykresy

## Wykres 1

Poniższy wykres przedstawia ilość klientów w określonych miesiącach.

```{r wykres1, echo=FALSE, warning=FALSE, message=FALSE}
query6 <- "SELECT 
    EXTRACT(YEAR FROM T.data_transakcji) AS Rok,
    EXTRACT(MONTH FROM T.data_transakcji) AS Miesiac,
    COUNT(DISTINCT T.id_klienta) AS Liczba_Klientow
FROM 
    Transakcje T
GROUP BY 
    EXTRACT(YEAR FROM T.data_transakcji), EXTRACT(MONTH FROM T.data_transakcji)
ORDER BY 
    Rok, Miesiac;"

data6 <- dbGetQuery(conn, query6)

data6_filtered <- data6[data6$Miesiac >= 6 & data6$Miesiac <= 9, ]

# Tworzenie wykresu słupkowego
ggplot(data6_filtered, aes(x = factor(Miesiac, levels = 6:9), 
                         y = Liczba_Klientow, 
                         fill = factor(Rok))) +
  geom_bar(stat = "identity", position = "dodge", color = "black") +
  scale_fill_manual(values = c("magenta3", "purple", "lightyellow", "lightblue", "lightgreen",
                               "lightcyan")) +
  labs(
    title = "Liczba klientów w miesiącach letnich (czerwiec-wrzesień)",
    x = "Miesiąc",
    y = "Liczba klientów",
    fill = "Rok"
  ) +
  theme_minimal() +
  theme(axis.text.x = element_text(size = 10),
        legend.position = "top")

# Sumujemy liczbę klientów w miesiącach letnich dla każdego roku
data6_summary <- data6_filtered %>%
  group_by(Rok) %>%
  summarise(Laczna_Liczba_Klientow = sum(Liczba_Klientow)) %>%
  arrange(Rok)

# Obliczamy różnicę liczby klientów rok do roku
data6_summary <- data6_summary %>%
  mutate(Diff = Laczna_Liczba_Klientow - lag(Laczna_Liczba_Klientow))


if (all(data6_summary$Diff[-1] > 0, na.rm = TRUE)) {
  wniosek <- "Firma rośnie. Liczba klientów systematycznie wzrasta w miesiącach letnich w kolejnych latach."
} else if (all(data6_summary$Diff[-1] < 0, na.rm = TRUE)) {
  wniosek <- "Firma podupada. Liczba klientów systematycznie maleje w miesiącach letnich w kolejnych latach."
} else if (any(data6_summary$Diff[-1] > 0, na.rm = TRUE) & any(data6_summary$Diff[-1] < 0, na.rm = TRUE)) {
  wniosek <- "Trendy liczby klientów są niestabilne. Liczba klientów w miesiącach letnich wykazuje wahania w różnych latach."
} else {
  wniosek <- "Dane są zbyt ograniczone, by jednoznacznie stwierdzić, czy firma rośnie, czy podupada."
}

```

Patrząc na wykres można zayważyć, że: `r wniosek`


## Wykres 2

Poniżej widać udział procentowy w miastach.

```{r wykres2, echo=FALSE}
query7 <- "SELECT 
    m.miasto AS miasto,
    SUM(t.kwota) AS przychody_miasta,
    ROUND((SUM(t.kwota) * 100.0) / (SELECT SUM(kwota) FROM Transakcje), 2) AS udzial_procentowy
FROM 
    Transakcje t
JOIN 
    Wycieczki w ON t.id_wycieczki = w.id_wycieczki
JOIN 
    Miasta m ON w.id_miasta = m.id_miasta
GROUP BY 
    m.miasto
ORDER BY 
    przychody_miasta DESC;"

data7 <- dbGetQuery(conn, query7)

ggplot(data7, aes(x = miasto, y = udzial_procentowy, fill = miasto)) +
  geom_bar(stat = "identity", width = 1, color = "white", alpha = 0.6) +
  theme(legend.title = element_blank()) +
  theme(axis.text.x = element_blank()) +
  labs(y="Procent" ,title = "Udział procentowy miast w przychodach")
```

<Tu wniosek jakiś...>

## Wykres 3

Poniższy wykres słupkowy przedstawia, ile klientów średnio wybiera się na wycieczkę.
```{r wykres3, echo=FALSE}
query8 <- "SELECT 
    m.miasto AS wycieczka,
    ROUND(AVG(liczba_klientow), 2) AS średnia_liczba_klientów
FROM (
    SELECT 
        w.id_wycieczki,
        w.id_miasta,
        COUNT(t.id_klienta) AS liczba_klientow
    FROM 
        Wycieczki w
    LEFT JOIN 
        Transakcje t ON w.id_wycieczki = t.id_wycieczki
    GROUP BY 
        w.id_wycieczki, w.id_miasta
) WycieczkiOblozenie
JOIN 
    Miasta m ON WycieczkiOblozenie.id_miasta = m.id_miasta
GROUP BY 
    m.miasto
ORDER BY 
    średnia_liczba_klientów DESC;"

data8 <- dbGetQuery(conn, query8)

ggplot(data8, aes(x=wycieczka, y=średnia_liczba_klientów, fill=wycieczka))+
  geom_bar(stat = "identity") +
  ggtitle("Średnia liczba osób na wycieczki w danym mieście")+
  labs(x = "Miasto", y = "Średnia liczba osób")+
  theme_minimal()+
  theme(axis.text.x = element_blank())
```

<I tutaj też wniosek jakiś by się przydał...>



```{r db-close, echo=FALSE}
dbDisconnect(conn)
```

